臺灣臺中地方法院民事裁定　　　　　　 100年度家聲字第27號
聲　請　人　林依秀
代　理　人　陳瑾瑜律師
相　對　人　湛騰淇
上列當事人間聲請變更子女姓氏事件，本院裁定如下：
    主  文
准將湛建勳之姓氏變更為母姓林氏。
程序費用新台幣壹仟元由湛騰淇負擔。
    理  由
一、聲請意旨略以：聲請人與相對人前為夫妻，共同育有未成年
    子女湛建勳（男、民國90年9月3日生），兩造經鈞院判決離
    婚確定，並酌定未成年子女湛建勳權利義務之行使負擔，由
    相對人任之，嗣聲請人提起改定未成年人監護人（鈞院99年
    度司家協字第382號），於99年9月23日經鈞院司法事務官協
    議成立，關於未成年子女湛建勳權利義務之行使或負擔，改
    定由聲請人任之。惟相對人於行使負擔未成年子女湛建勳權
    利義務期間，毆打、虐待未成年子女湛建勳，除經鈞院核發
    99 年度家護字第913號通常保護令在案外，並經鈞院以99年
    度易字第2359號刑事判決判處拘役在案。而聲請人於99年4
    月30日將未成年子女湛建勳帶回同住後，未成年子女湛建勳
    呈現極度情緒不穩、沒安全感、拒學、衝動暴力、怕生、社
    交退縮等現象，且在學習單、個人檔案及平時測驗卷上，不
    止一次自行將其姓名更改為林建勳，經聲請人追問，未成年
    子女湛建勳表示因為如果其繼續姓「湛」，即會想起相對人
    ，想起過去那段不堪的記憶，其會害怕，所以不想要姓「湛
    」，足認在未成年子女湛建勳成長經驗，相對人之姓氏僅係
    帶給其恐懼、可怕及痛苦之感受，對未成年子女湛建勳人格
    成長，實有不利之影響。是為未成年子女湛建勳之利益，爰
    聲請將未成年子女湛建勳原姓氏變更為『林』姓等語。
二、相對人則以：未成年子女湛建勳年僅9 歲，並未瞭解改姓一
    事，亦不可能會自行改姓書寫，此行為無疑是大人們的影響
    及操控，未成年子女湛建勳在學習單個人小檔案或家庭作業
    裡，雖書寫自己為林建勳或建勳，惟此係帶回家裡書寫的作
    業上，才會這樣被操控，而在學校寫考卷時，才能讓未成年
    子女湛建勳依照自己的意思寫上自己的名字。另聲請人之母
    親因生了5 個女兒，受到夫家長輩們歧視，在未成年子女湛
    建勳出生時，即一直想要未成年子女湛建勳能改姓為林，相
    對人雖曾管教未成年子女湛建勳甚嚴且失當，即使未成年子
    女湛建勳會畏懼，亦只會對「爸爸」這個詞感到畏懼，絕非
    可能為了姓氏感到畏懼等語，資為抗辯。
三、按父母於子女出生登記前，應以書面約定子女從父姓或母姓
    。未約定或約定不成者，於戶政事務所抽籤決定之。子女經
    出生登記後，於未成年前，得由父母以書面約定變更為父姓
    或母姓。子女已成年者，得變更為父姓或母姓。前二項之變
    更，各以一次為限。有下列各款情形之一，法院得依父母之
    一方或子女之請求，為子女之利益，宣告變更子女之姓氏為
    父姓或母姓：一、父母離婚者。二、父母之一方或雙方死亡
    者。三、父母之一方或雙方生死不明滿三年者。四、父母之
    一方顯有未盡保護或教養義務之情事者，民法第1059條定有
    明文。經查：
  (一)聲請人與相對人前為夫妻，共同育有未成年子女湛建勳（男
    、90年9月3日生），兩造經本院判決離婚確定，並酌定未成
    年子女湛建勳權利義務之行使負擔，由相對人任之，嗣聲請
    人提起改定未成年人監護人（本院99年度司家協字第382 號
    ），於99年9月23日經本院司法事務官協議成立，關於未成
    年子女湛建勳權利義務之行使或負擔，改定由聲請人任之等
    事實，有戶籍謄本、本院99年度司家協字第382號協議筆錄
    均附於本院99年度家聲字第445號給付扶養費聲請事件卷宗
    可證，自堪信為真實。
  (二)相對人於行使負擔未成年子女湛建勳權利義務期間，有毆打
    傷害未成年子女湛建勳之情形，除經本院核發99年度家護字
    第913 號通常保護令在案外，並經本院以99年度易字第2359
    號刑事判決判處拘役在案；及聲請人於99年4 月30日將未成
    年子女湛建勳帶回同住後，未成年子女湛建勳呈現極度情緒
    不穩、沒安全感、拒學、衝動暴力、怕生、社交退縮等現象
    ，且在學習單、個人檔案及平時測驗卷上，將其姓氏變更為
    林等事實，有前開民事通常保護令、刑事判決、行政院衛生
    署草屯療養院診斷證明書、學習單、我的小檔案、測驗卷等
    附於本院99年度家聲字第445 號給付扶養費聲請事件卷宗可
    稽，應堪信為真實。足認相對人前開對未成年子女湛建勳實
    施家庭暴力之行為，已造成未成年子女湛建勳心中陰影，未
    成年子女湛建勳並因此對其原姓氏在認同上產生排斥，如勉
    強未成年子女湛建勳維持父姓，反而不利於其身心發展，足
    見未成年子女湛建勳若變更姓氏為母姓「林」，對其成長應
    較為有利。
  (三)綜上所述，未成年子女湛建勳之父母離婚，並有事實足認變
    更姓氏始符合未成年子女湛建勳之利益。則聲請人之聲請，
    核與前開規定相符，應予准許。
四、末按依法應由關係人負擔費用者，法院裁定命關係人負擔時
    ，應一併確定其數額，非訟事件法第24條第1 項定有明文。
    查本件程序費用為新臺幣壹仟元，有本院自行收納款項統一
    收據在卷可證，且依非訟事件法第131條之1第2 項準用非訟
    事件法第122條第3項之規定，應由未成年子女之父即相對人
    負擔，爰依前開規定一併確定其數額。
五、依非訟事件法第131條之1第2項、第122條第3項、第24條第1
    項，裁定如主文。
中    華    民    國  100    年    2    月    15   日
                  家事法庭    法  官  涂秀玲
以上正本係照原本作成
如對本裁定抗告，須於裁定送達後10日內向本院提出抗告狀（須
附繕本）。
中    華    民    國  100    年    2    月    15   日
                              書記官  薛淑玲